臺灣雲林地方法院刑事判決　　　　　　　　　　　　　九十三年度訴字第六八六號
　　公　訴　人　臺灣雲林地方法院檢察署檢察官
　　被　　　告　乙○○
右列被告因偽造文書等案件，經檢察官提起公訴（九十三年度偵字第三０一三號），
並經公訴檢察官擴張犯罪事實，被告就被訴事實為有罪之陳述，本院聽取當事人之意
見後，裁定依簡式審判程序審理，茲判決如左：
    主  文
乙○○行使偽造私文書，足以生損害於公眾及他人，累犯，處有期徒刑柒月。扣案之
變造「甲○○」汽車駕駛執照上之乙○○照片壹幀及如附表所示偽造之「甲○○」署
押枚，均沒收。又竊盜，累犯，處有期徒刑月。又意圖為自己不法之所有，以恐
嚇使人將本人之物交付，未遂，累犯，處有期徒刑伍月。又變造國民身分證，足以生
損害於公眾及他人，累犯，處有期徒刑月。扣案之變造「丁○○」國民身分證上之
乙○○照片壹幀，沒收。應執行有期徒刑壹年肆月。扣案之變造「甲○○」汽車駕駛
執照及「丁○○」國民身分證上之乙○○照片各壹幀及如附表所示偽造之「甲○○」
署押枚，均沒收。
    事  實
一、乙○○曾因偽造文書案件，經臺灣彰化地方法院於民國九十年六月二十一日以九
    十年度訴字第五三七號判決判處有期徒刑四月，並於九十年七月三十日確定，嗣
    於九十一年二月二十二日入監服刑，於九十一年六月二十一日執行完畢。詎仍不
    知悔改，於下列時、地為後述犯行：
    (一)乙○○因遭通緝並為避免交通違規遭舉發，乃於九十年至九十一年二月二十二
      日前某日，在台北縣三峽鎮某處將其於前揭時間所拾得並予以侵占入己之甲○○所有汽車駕駛執照一張（侵占遺失物部分因罹於追訴權時效而經公訴檢察官
      減縮），換貼其本人之照片而變造之，足以生損害於甲○○及戶政機關對身分
      證核發管理之正確性。
    (二)於九十二年十二月十一日（起訴書誤載為十四日）晚間十時三十分許，在臺北
      縣三峽鎮○○路○段一五五巷一號，徒手竊取丙○○所有車牌號碼２Ｐ─６９
      ０２號之自小貨車得手後，駕駛該車上路。
    (三)於九十二年十二月十二日日凌晨三時八分許，其駕駛前開自小貨車行經國道一
      號高速公路北向一○二公里處經警盤查時，因駕車上路前曾飲用酒類，而唯恐
      酒後駕駛違規（公共危險部分未據起訴）被舉發，乃持其所變造之甲○○汽車
      駕駛執照冒用上開甲○○名義接受舉發，接續於「酒精濃度測定值單」、「舉
      發違反道路交通管理事件通知單（該通知單為一式四聯，計有通知聯、迴覆聯
      、移送聯及存根聯）收受通知聯者簽章欄」偽造「甲○○」之姓名，而偽造「
      甲○○」之署押共五枚，於「舉發違反道路交通管理事件通知單」收受通知聯
      者簽章欄偽造「甲○○」署押，表示甲○○已收到該通知單之意思，而行使交
      予執勤警員，足以生損害於甲○○及道路交通管理之正確性。
    (四)於九十三年三月九日，在桃園縣大園鄉某處「ＫＴＶ」包廂內，向己○○借得
      車牌號碼２９０９─ＦＳ自小客車鑰匙並駕駛該車上路後，旋即意圖為自己不
      法所有，而基於侵占及恐嚇取財之犯意，將該車予以侵占入己，因該車內有己○○所有竹北板信銀行帳戶之存款簿及金融卡，乙○○乃於同年月十一日或十
      二日某時，在彰化縣某處撥打電話至己○○住處，向接聽電話之己○○之子馬
      玉錕恫稱：「需匯款新臺幣五萬元至己○○上開帳戶並告知乙○○該金融卡之
      密碼，否則將燒燬上開自小客車」云云，經馬玉錕轉知己○○後，其因恐車輛
      遭燒燬而心生畏懼報警處理，並將上開帳戶凍結而未遂。
    (五)於九十三年五月間，在桃園縣某處，拾得丁○○所有國民身分證一張後，乃基
      於意圖為自己不法所有之犯意，予以侵占入己，並另行基於變造特種文書之犯
      意，於九十三年五月間在桃園縣，將上開國民身分證換貼其本人之照片而變造
      之，足以生損害於丁○○及戶政機關對身分證核發管理之正確性。嗣為警於同
      年六月四日一時四十五分許，在彰化縣和美鎮○○路○段六一號前查獲，並扣
      得上開變造之「丁○○」國民身分證、「甲○○」之駕駛執照各一張。
二、案經彰化縣警察局和美分局報告臺灣彰化地方法院檢察署呈請台灣高等法院檢察
    署令轉台灣雲林地方法院檢察署檢察官偵查起訴。
    理  由
一、右揭犯罪事實，業據被告於偵查及本院審理中坦承不諱，核與被害人甲○○、丁○○、己○○、丙○○於警訊之指述大致相符，復有贓物認領保管單一紙、照片
    三幀、酒精濃度測定值單一紙、內政部警政署國道公路警察局舉發違反道路交通
    管理事件通知單（一式四聯，僅扣案二聯）在卷可參，及扣案之變造「丁○○」
    國民身分證及「甲○○」之駕駛執照各一張可資佐證。是被告前開自白，核與事
    實相符。本件事證明確，被告上揭犯行，堪予認定。
二、被告所犯罪名：
    (一)被告就犯罪事實(一)，係犯刑法第二百十二條變造特種文書罪。
    (二)被告就犯罪事實(二)部分，係犯刑法第三百二十條第一項竊盜罪。
    (三)被告就犯罪事實(三)部分：
      被告就持用變造之「甲○○」駕駛執照部分，係犯刑法第二百十六條、第二
        百十二條行使變造特種文書罪。
      按一般交通違規人於執勤警員製作之『舉發違反道路交通管理事件通知單』
        欄上簽寫姓名，乃表示收到該通知單之意思，自不待依據習慣或特約，單從
        形式上觀察，即足以知悉係表示由「甲○○」名義出具領收受通知聯之證明
        ，此與事先在印妥內容之收據上偽簽他人姓名之情形，無分軒輊，當然屬於
        刑法第二百十條之私文書（最高法院八十三年度台上字第六六三一號判例參
        照）。
      依內政部警政署國道公路警察局之「舉發違反道路交通管理事件通知單」所
        示，為一式四聯，被告在該通知單「受通知聯者簽章」欄偽造「甲○○」簽
        名署押，核被告該部分所為，係犯刑法第二百十六條、第二百十條行使偽造
        私文書罪。
      又依卷附酒精濃度測定值資料所示，其製作權人為執勤員警，被告在其上之
        「被測人」欄上簽名，僅係表明被測人為何人並對該測試結果無異議而已，
        實難認被告有表示收到該測定值之意思，應係犯刑法第二百十七條第一項偽
        造署押罪。
    (四)被告就犯罪事實(四)部分，係犯刑法第三百三十五條第一項之侵占罪、第三百四
      十六條第一項、第三項之恐嚇取財未遂罪。
    (五)被告就犯罪事實(五)，係犯刑法第二百十二條變造特種文書罪、第三百三十七條
      侵占遺失物罪。
    (六)被告先後於酒精濃度測定值表上、舉發違反道路交通管理事件通知單偽造被害
      人「甲○○」之署押，係屬基於同一偽造署押犯意下之接續行為，僅侵害一個
      法益，只論以一罪。
    (七)被告偽造署押之行為，乃偽造私文書之一部行為，又其偽造私文書及變造「甲○○」駕駛執照之低度行為，應均為其後進而行使之高度行為所吸收，均不另
      論罪。
    (八)被告所犯行使變造「甲○○」之駕駛執照罪、行使偽造私文書罪之間及侵占罪
      、恐嚇取財未遂罪之間及侵占遺失物罪、變造「丁○○」之國民身分證罪之間
      ，有方法結果之牽連關係，依刑法第五十五條後段之規定，應從較重之行使偽
      造私文書罪、恐嚇取財未遂罪、變造特種文書罪處斷。
    (九)被告所犯行使偽造私文書、竊盜、恐嚇取財未遂、變造特種文書罪，犯意各別
      ，罪名不同，應分論併罰之。
    (十)按繼續犯之一部行為，或牽連犯之重罪行為係在另一犯罪所處有期徒刑執行完
      畢後五年以內者，仍該當於累犯加重之要件（最高法院八十六年台非字第二一
      七號判決參照）。被告乙○○曾因偽造文書案件，經臺灣彰化地方法院於九十
      年六月二十一日以九十年度訴字第五三七號判決判處有期徒刑四月，並於九十
      年七月三十日確定，嗣於九十一年六月二十一日執行完畢，有臺灣高等法院被
      告全國前案紀錄表一份附卷可稽，其於執行完畢後五年以內再犯本件最重本刑
      為有期徒刑以上之罪，為累犯，均應依刑法第四十七條之規定加重其刑。
    (十一)被告雖已著手恐嚇取財行之實施，惟因被害人己○○未交付財物而未遂，爰依
      刑法第二十六條前段之規定，按既遂犯之刑度減輕其刑，並先加後減之。
三、爰審酌被告已有搶奪、偽造文書施用毒品等多次前科，有臺灣高等法院被告全國
    前案紀錄表可參，素行不良，竟又不思循合法正當途徑獲得財富，運用智慧於不
    當之途，危害社會治安甚鉅，惟犯罪後尚能坦承犯行，態度良好等一切情狀，分
    別量處如主文所示之刑，並定應執行之刑。
四、被告貼於變造「丁○○」國民身分證及「甲○○」之汽車駕駛執照上之照片各一
    幀，係被告所有供本件犯罪所有之物，均應依刑法第三十八條第一項之第二款之
    規定宣告沒收。又如附表所示偽造之「甲○○」署押二枚，應依刑法第二百十九
    條之規定宣告沒收。另其餘附表編號二所偽造之「甲○○」署押二枚，未據扣案
    ，顯已滅失，為免日後執行之困難，爰不宣告沒收，附此敘明。
據上論斷，應依刑事訴訟法第二百七十三條之一第一項、第二百九十九條第一項前段
，刑法第三百三十七條、第二百十六條、第二百十條、第二百十六條、第二百十二條
、第三百二十條第一項、第三百四十六條第一項、第三項、第三百三十五條第一項、
第五十五條後段、第四十七條、第二十六條前段、第三十八條第一項第二款、第二百
十九條，罰金罰鍰提高標準條例第一條前段，判決如主文。
本案經檢察官戊○○到庭執行職務。
中      華      民      國      九十四      年      一      月    七    日
                                        臺灣雲林地方法院刑事第四庭
                                            法  官  吳錦佳
右正本證明與原本無異。
如不服本判決，應於判決送達後十日內向本院提出上訴狀( 應附繕本 )。
                                            書記官  王淑美
中      華      民      國      九十四      年      一      月    七    日
附錄論罪科刑法條
刑法第二百十條
偽造、變造私文書，足以生損害於公眾或他人者，處五年以下有期徒刑。
刑法第二百一十二條
偽造、變造護照、旅券、免許證、特許證及關於品行、能力服務或其他相類之證書、
介紹書，足以生損害於公眾或他人者，處一年以下有期徒刑、拘役或三百元以下罰金
。
刑法第二百十六條
行使第二百十條至第二百十五條之文書者，依偽造、變造文書或登載不實事項或使登
載不實事項之規定處斷。
刑法第三百二十條
意圖為自己或第三人不法之所有，而竊取他人之動產者，為竊盜罪，處五年以下有期
徒刑、拘役或五百元以下罰金。
意圖為自己或第三人不法之利益，而竊佔他人之不動產者，依前項之規定處斷。
前二項之未遂犯罰之。
刑法第三百三十五條
意圖為自己或第三人不法之所有，而侵占自己持有他人之物者，處五年以下有期徒刑
、拘役或科或併科一千元以下罰金。
前項之未遂犯罰之。
刑法第三百三十七條
意圖為自己或第三人不法之所有，而侵占遺失物、漂流物或其他離本人所持有之物者
，處五百元以下罰金。
刑法第三百四十六條
意圖為自己或第三人不法之所有，以恐嚇使人將本人或第三人之物交付者，處六月以
上五年以下有期徒刑，得併科一千元以下罰金。
以前項方法得財產上不法之利益，或使第三人得之者，亦同。
前二項之未遂犯罰之。
附表：
┌──┬─────────────┬────┐
│編號│文書名稱                  │偽造數量│
├──┼─────────────┼────┤
│一  │酒精濃度測定值單          │一枚    │
│    │                          │        │
├──┼─────────────┼────┤
│    │內政部警政署國道公路警察局│四枚（僅│
│二  │舉發違反道路交通管理事件通│扣案二枚│
│    │知單（一式四聯，僅扣案二聯│）      │
│    │）                        │        │
└──┴─────────────┴────┘
